【裁判字號】    97,訴,720
【裁判日期】    970912
【裁判案由】    違反毒品危害防制條例
【裁判全文】
臺灣雲林地方法院刑事判決               97年度訴字第720號
公  訴  人  臺灣雲林地方法院檢察署檢察官
被      告  乙○○
                    現於臺灣雲林看守所羈押中
上列被告因違反毒品危害防制條例案件，經檢察官提起公訴（97
年度毒偵字第1007號），被告於準備程序進行中就被訴事實為有
罪之陳述，本院改行簡式審判程序，判決如下：
    主  文
乙○○施用第一級毒品，累犯，處有期徒刑玖月，扣案之注射針
筒壹支沒收；又施用第二級毒品，累犯，處有期徒刑月。應執
行有期徒刑拾壹月，扣案之注射針筒壹支沒收。
    事  實
一、乙○○前因施用毒品案件，經觀察、勒戒後，認無繼續施用
    毒品之傾向，由臺灣雲林地方法院檢察署檢察官於民國88年
    2 月20日，以88年度偵字第864 號為不起訴處分確定。復於
    92年3 月11日晚上近12時許施用第一級毒品海洛因，經裁定
    先送強制戒治，並由同署檢察官於92年6 月10日，以92年度
    毒偵字第384 號提起公訴，後經本院於92年9 月30日，以92
    年度訴字第364 號判處有期徒刑10月確定；強制戒治部分，
    於92年12月15日停止戒治出所交付保護管束，迄93年1 月9
    日因毒品危害防制條例修正施行逕予報結，並未完成戒治療
    程；刑事責任部分於94年11月6 日假釋期滿執行完畢。又於
    95年1 月22日起至同年2 月4 日止連續施用第一級毒品海洛
    因，由同署檢察官以95年度毒偵字第218 號、第252 號提起
    公訴，經本院以95年度訴字第229 號判處有期徒刑1 年2 月
    確定。再於95年7 月14日19時許施用第一級毒品海洛因，由
    同署檢察官以95年度毒偵字第1019號提起公訴，經本院以95
    年度訴字第797 號判處有期徒刑10月確定。上開2 罪經接續
    執行，嗣減刑為7 月、5 月，甫於96年12月7 日假釋期滿執
    行完畢。詎仍不知悛悔，復基於施用第一級毒品海洛因之犯
    意，於97年2 月26日17時許，在雲林縣林內火車站前，以將
    毒品海洛因摻水置於針筒內注射血管之方式，施用第一級毒
    品海洛因1 次；另基於施用第二級毒品甲基安非他命之犯意
    ，於97年2 月27日採尿時回溯96小時內之某時，在其所駕駛
    之計程車內，以將甲基安非他命置於玻璃球內，燒烤吸食其
    煙霧之方式，施用第二級毒品甲基安非他命1 次。嗣於同月
    26日23時30分許，在彰化縣田中鎮○○路○ 段435 號員村加
    油站內，為警查獲，並扣得其所有供施用毒品之注射針筒1
    支，經採集其尿液送驗，因而查悉上情。
二、案經臺中縣警察局霧峰分局報請臺灣臺中地方法院檢察署檢
    察官呈請臺灣高等法院檢察署檢察長核轉臺灣雲林地方法院
    檢察署檢察官偵查後提起公訴。
    理  由
一、本件被告乙○○所犯均為死刑、無期徒刑、最輕本刑為三年
    以上有期徒刑以外之罪，被告於準備程序中均就被訴事實為
    有罪之陳述，經法官告知簡式審判程序之旨，並聽取公訴人
    、被告之意見後，合議庭認為適宜，依刑事訴訟法第273 條
    之1 第1 項規定，裁定進行簡式審判程序。又刑事訴訟法第
    159 條第1 項規定：被告以外之人於審判外之言詞或書面陳
    述，除法律有規定者外，不得作為證據。惟同條第2 項例外
    規定：法院以簡式審判程序，不適用之。故本件不適用傳聞
    排除法則有關限制證據能力之相關規定。並得依同法第310
    條之2 之準用同法第454 條之規定製作略式判決書，僅需記
    載犯罪事實、證據名稱及應適用之法條，並得以簡略方式為
    之。
二、被告乙○○之上開犯罪事實，除有其於警詢、偵訊時之供述
    及本院審理時之自白外，尚有下列證據可佐：
    (一)採尿代號與真實姓名對照表1 紙（警卷第60頁）。
    (二)中山醫學大學附設醫院檢驗科藥物檢測中心97年3 月13
      日原始編號：F970224 號尿液檢驗報告1 紙（臺中地方法
      院檢察署97年度核退字第754 號卷第4 頁）。
    (三)扣案之注射針筒1 支（臺中地方法院檢察署97年度保管字
      第1153號）。
    (四)臺灣高等法院被告前案紀錄表、臺灣雲林地方法院檢察署
      全國施用毒品案件紀錄表各1 份。
    (五)按毒品危害防制條例於民國92年7 月9 日修正公布，自93
      年1 月9 日施行，其中第20條、第23條將施用毒品之刑事
      處遇程序，區分為「初犯」及「五年內再犯」、「五年後
      再犯」。依其立法理由之說明：「初犯」，經觀察、勒戒
      或強制戒治後，應為不起訴處分或不付審理之裁定；經觀
      察、勒戒或強制戒治執行完畢釋放後，「五年內再犯」者
      ，因其再犯率甚高，原實施之觀察、勒戒及強制戒治既已
      無法收其實效，爰依法追訴或裁定交付審理。至於經觀察
      、勒戒或強制戒治執行完畢釋放後，「五年後再犯」者，
      前所實施之觀察、勒戒或強制戒治已足以遮斷其施用毒品
      之毒癮，為期自新及協助其斷除毒癮，仍適用「初犯」規
      定，先經觀察、勒戒或強制戒治之程序。從而依修正後之
      規定，僅限於「初犯」及「五年後再犯」二種情形，始應
      先經觀察、勒戒或強制戒治程序。倘被告於五年內已再犯
      ，經依法追訴處罰，縱其第三次（或第三次以上）再度施
      用毒品之時間，在初犯經觀察、勒戒或強制戒治執行完畢
      釋放五年以後，已不合於「五年後再犯」之規定，且因已
      於「五年內再犯」，顯見其再犯率甚高，原實施觀察、勒
      戒或強制戒治，已無法收其實效，即應依該條例第10條處
      罰，最高法院95年度第7 次刑事庭會議決議可資參照。查
      被告犯本件施用第一級、第二級毒品罪前，已於88年經觀
      察勒戒期滿執行完畢，其於5 年內之92年3 月11日晚上近
      12時許，又施用第一級毒品，經本院以92年度訴字第364
      號判處有期徒刑10月確定；又於95年1 月22日起至同年2
      月4 日止再連續施用第一級毒品，經本院以95年度訴字第
      229 號判處有期徒刑1 年2 月確定；再於95年7 月14 日
      19時許，施用第一級毒品海洛因，經本院以95年度訴字第
      79 7號判處有期徒刑10月。有各該案判決影本各1 份（見
      本院卷）及臺灣高等法院被告前案紀錄表1 份在卷可參。
      則被告再犯本件之犯行，即不合「五年後再犯」之規定，
      故
      本件事證明確，被告犯行堪以認定，應依法論科。
三、論罪科刑
    (一)查海洛因、甲基安非他命分屬毒品危害防制條例第2 條第
      2 項第1 款、第2 款所列之第一級毒品、第二級毒品，核
      被告乙○○所為，係分別犯毒品危害防制條例第10條第1
      項、第2 項之施用第一級毒品及施用第二級毒品罪。其持
      有第一級毒品海洛因、第二級毒品甲基安非他命之低度行
      為，分別為其施用之高度行為所吸收，均不另論罪。
    (二)被告上開2 犯行，犯意各別，罪名不同，應分論併罰。
    (三)被告有犯罪事實欄一所載之前科及有期徒刑執行完畢紀錄
      ，有臺灣高等法院被告前案紀錄表1 份在卷可稽，其於前
      次有期徒刑執行完畢後5 年內，又故意再犯本案2 件有期
      徒刑以上之罪，均為累犯，應依刑法第47條第1 項之規定
      ，加重其刑。
    (四)爰審酌被告前經觀察勒戒執行完畢，又因多次施用毒品被
      判處徒刑，仍不知戒絕毒品，復一再耽溺於戕身之物，顯
      見被告戒除毒癮之意志薄弱，惟其犯後坦白承認犯行，態
      度良好，且施用毒品為危害一己生命、身體之行為，尚未
      損及他人，及其智識程度、家庭狀況等一切情狀，分別量
      處各該犯罪如主文所示之刑，並定其應執行刑。
    (五)扣案之注射針筒1 支，為被告所有，用以犯本件施用第一
      級毒品海洛因所用之物，業經被告供承在卷，爰依刑法第
      38條第1 項第2 款宣告沒收。
據上論斷，應依刑事訴訟法第273 條之1 第1 項、第284 條之1
、第299 條第1 項前段、第310 條之2 、第454 條，毒品危害防
制條例第10條第1 項、第2 項，刑法第11條前段、第47條第1 項
、第38條第1 項第2 款、第51條第5 款，判決如主文。
本案經檢察官甲○○到庭執行職務。
中    華    民    國    97    年    9     月    12    日
                  刑事第一庭    法  官  楊昱辰
以上正本證明與原本無異。
如不服本判決，應於判決收受後10日內，向本院提出上訴狀（須
附繕本）。
                                書記官  魏輝碩
中    華    民    國    97    年    9     月    12    日
附錄法條：毒品危害防制條例第10條
施用第一級毒品者，處 6 月以上 5 年以下有期徒刑。
施用第二級毒品者，處 3 年以下有期徒刑。


司法院資訊處製作；財團法人民間司法改革基金會備份。
